臺灣臺北地方法院刑事判決　　　　　　　 96年度易字第777號
　　公　訴　人　臺灣臺北地方法院檢察署檢察官
　　被　　　告　甲○○
上列被告因傷害案件，經檢察官聲請簡易判決處刑（九十六年度
偵字第二一六七號），本院受理後（受理案號：九十六年度簡字
第七九一號）認不宜逕以簡易判決處刑，適用通常訴訟程序，茲
判決如下：
    主    文
甲○○傷害人之身體，處拘役貳拾日，如易科罰金，以新臺幣壹
仟元折算壹日。
    犯罪事實
一、甲○○與乙○○係兄妹關係，係家庭暴力防治法第三條第四
    款所定之家庭成員關係。於民國九十五年十月二十七日下午
    五時許，在甲○○位於臺北市大安區○○○路○段二四八巷
    二十二號十二樓住處樓梯間，由於雙方因父母財產分配問題
    本有嫌隙，該日又因細故發生爭執進而互相拉扯推擠，甲○
    ○遂基於傷害之犯意，以徒手傷害乙○○，致乙○○因而受
    有右眼眼窩下方挫傷之傷害。
二、案經乙○○訴由臺北市政府警察局大安分局移送臺灣臺北地
    方法院檢察署檢察官偵查後聲請簡易判決處刑，本院受理後
    認不宜逕以簡易判決處刑，適用通常訴訟程序。
    理    由
一、證據能力部分：
    按被告以外之人於偵查中向檢察官所為之陳述，除顯有不可
    信之情況外，得為證據。又證人依法應具結而未具結者，其
    證言不得作為證據，刑事訴訟法第一百五十九條之一第二項
    、第一百五十八條之三分別定有明文。查告訴人即證人乙○
    ○於檢察官偵查時所為之證述，雖屬於被告以外之人於審判
    外之陳述，惟檢察官命其等於證述前加以具結（偵查卷第三
    十二結文參照），且其所為之證述，客觀上無顯不可信之情
    況，證人乙○○於檢察官偵查時之證述乃具有證據能力。
二、證據之認定：
    訊據被告固不否認於上開時地與其胞妹乙○○發生爭執，欲
    阻止乙○○進入其家中，惟矢口否認有何傷害犯行，辯稱：
    我沒有傷害乙○○，我只是要阻止他進入我家，這是正當防
    衛，他臉上的傷不是我造成的云云，經查：
  (一)上開犯罪事實，業據告訴人即證人乙○○於檢察官偵查時指
    訴綦詳（偵查卷第三十頁至第三十一頁訊問筆錄參照），並
    有證人乙○○受傷後至國立臺灣大學醫學院附設醫院驗傷經
    該院所出具之診斷證明書在卷可憑（偵查卷第十四頁參照）
    ，且被告亦於檢察官偵查時自承：告訴人臉部傷勢應該是推
    扯所造成的等語（偵查卷第二十六頁訊問筆錄參照），是依
    上開補強證據皆足資擔保被告所為之上開任意性自白具有相
    當程度之真實性，而得使本院確信被告前述自白之犯罪事實
    確屬真實，參照刑事訴訟法第一百五十六條第一項「被告之
    自白，非出於強暴、脅迫、利誘、詐欺、疲勞訊問、違法羈
    押或其他不正之方法，且與事實相符者，得為證據。」及第
    二項「被告或共犯之自白，不得作為有罪判決之唯一證據，
    仍應調查其他必要之證據，以察其是否與事實相符。」規定
    。足認被告確有傷害證人乙○○之情事。
  (二)按「對於現在不法之侵害，而出於防衛自己或他人之行為，
    不罰。」，刑法第二十三條前段固定有明文。惟查：被告與
    證人乙○○間為兄妹關係，雙方因為父母財產分配問題存有
    嫌隙，且目前父母與被告同住，依證人乙○○所述其該日欲
    拜訪父母不得其門而入等情，惟即使如被告所述證人乙○○
    經常藉此騷擾其住家，被告亦應循正當途徑如報警處理、聲
    請保護令等方法加以解決，而不是以暴力相向；況且在證人
    乙○○在被告住處樓梯間尚未進入屋內時，被告對於是否讓
    證人乙○○進入屋內尚握有主控權，不將大門打開即可，並
    未有何「現在不法侵害」之情事，實不必再次至門外與證人
    乙○○理論發生爭執進而產生暴力衝突，是被告於本院審理
    時翻異前詞，以前詞置辯，顯不足採。
  (三)綜上所述，本件事證明確，被告犯行堪以認定。
三、論罪科刑法律之適用：
  (一)按家庭暴力防治法所稱家庭暴力，係指家庭成員間實施身體
    或精神上不法侵害之行為；所稱家庭暴力罪，係指家庭成員
    間故意實施家庭暴力行為而成立其他法律所規定之犯罪，家
    庭暴力防治法第二條第一項、第二項分別定有明文。查被告
    與告訴人具有兄妹關係，此經彼等陳述無誤，是二人具有家
    庭暴力防治法第三條第四款所稱家庭成員關係，是核被告所
    為，係犯刑法第二百七十七條第一項之傷害罪，且屬於對家
    庭成員間實施身體不法侵害之行為，自該當家庭暴力防治法
    所稱之家庭暴力罪。惟因家庭暴力防治法對於家庭暴力罪並
    無科處刑罰之規定，是以僅依刑法傷害罪予以論罪科刑即可
    。
  (二)爰審酌被告與告訴人因父母財產分配問題存有嫌隙，惟因此
    即傷害告訴人乙○○成傷，其行為實屬非是之犯罪動機、目
    的、手段、對告訴人乙○○造成之傷害尚屬輕微，犯罪後否
    認犯行等一切情狀，量處如主文所示之刑，並依刑法第四十
    一條第一項前段諭知易科罰金之折算標準。
據上論斷，應依刑事訴訟法第四百五十二條、第二百九十九條第
一項前段、第二百八十四條之一，刑法第二百七十七條第一項、
第四十一條第一項前段，刑法施行法第一條之一，判決如主文。
本案經檢察官永欽到庭執行職務。
中　　華　　民　　國　　96　　年　　5 　　月　　8 　　日
　　　　　　　　　刑事第九庭    法　官　葉珊谷
以上正本證明與原本無異。
如不服本判決，應於判決送達後10日內，向本院提出上訴狀。
　　　　　　　　　　　　　　　　書記官　顏淑華
中　　華　　民　　國　　96　　年　　5 　　月　　8 　　日
附錄本案論罪科刑法條全文：
中華民國刑法第二百七十七條：
傷害人之身體或健康者，處三年以下有期徒刑、拘役或一千元以
下罰金。
犯前項之罪因而致人於死者，處無期徒刑或七年以上有期徒刑；
致重傷者，處三年以上十年以下有期徒刑。
